【裁判字號】    92,交聲,193
【裁判日期】    920724
【裁判案由】    聲明異議
【裁判全文】
臺灣臺南地方法院交通事件裁定                    九十二年度交聲字第一九三號
    移
    受處分人
    即異議人  甲○○
右列受處分人因違反道路交通管理處罰條例案件，對於交通部公路總局嘉義區監理所
台南監理站民國九十二年四月十六日所為之裁決處分（處分案號：南監五字第裁七四
—Ｓ00000000號），聲明異議，本院裁定如左：
    主  文
異議駁回。
    理  由
一、聲明異議意旨略以：如附件聲明異議狀所載。
二、按汽車駕駛人，駕駛汽車有不遵守道路交通標誌、標線、號誌之指示情形，而道
    路交通管理處罰條例第二章各條無處罰之規定者，處新臺幣九百元以上一千八百
    元以下罰鍰；並記違規點數一點；汽車駕駛人，駕駛汽車有違反道路交通管理處
    罰條例之行為，經交通勤務警察或依法令執行交通稽查任務人員制止時，不聽制
    止或拒絕停車接受稽查而逃逸者，除按各該條規定處罰外，處新臺幣三千元以上
    六千元以下罰鍰；並記違規點數一點，道路交通管理處罰條例第六十條第二項第
    三款、第六十三條第一項第一款、第六十條第一項、第六十三條第一項第一款分
    別定有明文。
三、經查：
    （一）本件受處分人即異議人甲○○係於民國九十二年三月十七日八時十七分許
          ，騎乘車號ＵＰＺ─１５７號輕型機車，沿台南市○○路由北向南行駛，
          在行經林森路與東門路設有燈光號誌管制之交岔路口時，見林森路號誌為
          紅燈而駛越停止線越線停車，為警當場拍照並鳴笛後，以手示意將之攔停
          至路旁，待員警走向異議人欲對其索閱駕照時，異議人因拒絕停車接受稽
          查，一見號誌轉換為綠燈隨即起駛逕自往林森路方向加速逃逸，經執勤員
          警再度拍照並記下違規車號，並比對電腦查詢之資料無訛後，始製單逕行
          舉發等情，有台南市警察局南市警交字第Ｓ00000000號舉發違反
          道路交通管理事件通知單及台南市警察局九十二年四月十日南市警交字第
          ０９２３７８８１號書函各一紙在卷可稽，並經證人即本件舉發之員警陳
          永菁於本院調查時到庭陳證：「（問：本件是否你告發的，情形如何？）
          是我告發的，當時我在東門路與林森路口執行七點到九點的交通崗勤務，
          當時看見該輛ＵＰＺ─一五七號機車沿林森路由北向南行駛過來，因為當
          時林森路行向號誌已經是紅燈，該輛機車是在超越停止線後停車我當場將
          之照相，我將之攔停到路邊，然後我要過去索取證件時異議人突然加速離
          去，我然後又對之照相（庭呈舉發相片兩幀）」、「（問：當時如何對之
          攔停？）當時異議人紅燈越線時我先照相吹哨並比手勢請異議人將車子停
          到路旁，當時異議人也有將車子停在路旁，等到林森路的燈號轉為綠燈時
          ，異議人突然加速起步離開」等語明確（見本院九十二年五月二十二日訊
          問筆錄），並有違規採證相片二幀在卷可憑，而異議人對於其有紅燈越線
          停車及前開採證相片其上之機車騎士為其本人之事實，均不爭執，參諸執
          勤警員係依法執行公務，與異議人並不相識，素無怨隙，苟非實情，自無
          須恣意誣攀之理。而且警員執行公務本身受行政懲處責任之監督，到庭具
          結作證更以刑罰擔保其真實性，警員應無甘冒行政懲處及刑法偽證罪責任
          而刻意誣陷之必要。因此，可信賴警員陳永菁前開陳證為真實。
    （二）異議人雖辯稱：當時其不記得有被攔停至路旁，並無拒絕停車接受稽查而
          逃逸之行為云云。惟按法院受理交通異議案件，乃是對於交通舉發行政處
          分審查其是否違法，本質上屬於行政爭訟過程，與普通法院審理刑事案件
          之原則不同。其舉證責任之原理，非如刑事案件中，應超越任何合理懷疑
          始可為有罪判決者之嚴格程度。其舉證責任之原理，應與民事訴訟相類似
          ，除有特別規定外，基本上準用民事訴訟法，由國家機關與人民二造，各
          自履行其主觀之舉證責任，在過程中各自提出證據；若窮盡各種證據方法
          ，待證結果仍有不明時，則由客觀之舉證責任危險分配原則，決定國家機
          關與人民二造何人應受敗訴危險。此參酌行政訴訟法第一百三十六條規定
          準用民事訴訟法第二百七十七條自明。查原裁決機關交通部公路總局嘉義
          區監理所台南監理站，裁決異議人甲○○紅燈越線停車並拒絕停車接受稽
          查逃逸，乃引據舉發單為證。而舉發本件違規事件之台南市警察局交通隊
          員警陳永菁，就本件如何查獲並舉發之經過，亦於本院調查時到庭陳證無
          訛，已如前述，並就異議人之該輛機車，係沿著林森路由北向南行駛，在
          行經林森路與東門路之行車管制交岔路口時，【遇紅燈而超越停止線後停
          車】，經執勤員警先予拍照【鳴笛並以手示意攔停至路旁】，惟異議人【
          見員警走來欲對其索閱證件時，見號誌變換為綠燈即起駛往林森路方向逃
          逸】等本件違規情節均供述明確，而警員之舉發程序，亦合於道路交通管
          理處罰條例第七條之二第一項第四款、第六款、第二項：汽車（含機車）
          駕駛人之行為有不服指揮稽查而逃逸、其他違規行為經以科學儀器取得證
          據資料之情形，當場不能或不宜攔截製單舉發者，得對汽車所有人逕行舉
          發處罰；前開逕行舉發，應記明車輛牌照號碼、車型等可資辨明之資料，
          查明汽車所有人姓名或名稱、住址後，製單舉發處罰之規定，況查警員陳
          永菁本身直接見聞異議人所駕機車有紅燈越線停車並拒絕停車接受稽查逃
          逸之事實經過，對事實最為明瞭，又經以行政及刑事責任擔保其真實性，
          且舉發當時所記載違規人所駕車之違規情節又與事實相符等等各項因素，
          綜合認定其陳述為可採信。況觀之卷附違規採證相片所示，異議人在紅燈
          越線停車時，係經警在對面路邊以遠距離角度拍照，而另幀異議人騎車起
          駛時所攝之相片，則係員警在異議人後方以近距離角度拍攝，由此可知，
          異議人係在執勤員警走向前來對其索閱證件時，因突然起駛向前逃逸，始
          會產生員警在其身後拍照之現象，顯見異議人確有因拒絕停車接受稽查而
          有起駛逃逸之違規行為甚明，從而異議人前開所辯，要係卸責之詞，自無
          可採。
    （三）本件異議人有於右述時、地，騎車行經有燈光號誌管制之交岔路口紅燈越
          線停車，且經交通勤務警察制止時，拒絕停車接受稽查而逃逸之事實，既
          可認定，則移送機關即交通部公路總局嘉義區監理所台南監理站據此引用
          前開道路交通管理處罰條例第六十條第二項第三款、第六十條第一項、第
          六十三條第一項第一款規定，而共裁處異議人罰鍰新臺幣三千九百元並記
          違規點數二點，於法並無不當，異議人異議為無理由，應予駁回。
四、據上論斷，應依道路交通案件處理辦法第十九條，裁定如主文。
中      華      民      國      九十二      年    七    月    二十四    日
                                  臺灣臺南地方法院交通法庭
                                      法  官  張  瑛  宗
右正本證明與原本無異
如不服本裁定應於送達後五日內向本院提出抗告狀
                                      書記官  陳  志  德
中      華      民國      九十二      年    七    月    二十四    日


司法院資訊處製作；財團法人民間司法改革基金會備份。
